最高法院民事裁定　　　　　　　　　　111年度台上字第767號
上　訴　人　温世傑
訴訟代理人　魏平政律師
複 代理 人　顏永青律師
被 上訴 人　黃佳祺
上列當事人間請求拆屋還地事件，上訴人對於中華民國110 年11
月24日臺灣高等法院第二審判決（110年度重上字第497號），提
起上訴，本院裁定如下：
    主  文
上訴駁回。
第三審訴訟費用由上訴人負擔。
    理  由
    按上訴第三審法院，非以原判決違背法令為理由，不得為之
。又提起上訴，上訴狀內應記載上訴理由，其以民事訴訟法第46
9 條所定事由提起第三審上訴者，應於上訴狀內表明原判決所違
背之法令及其具體內容、暨依訴訟資料合於該違背法令之具體事
實。其依同法第469條之1規定提起上訴者，並應具體敘述為從事
法之續造、確保裁判之一致性或其他所涉及之法律見解具有原則
上重要性之理由。同法第467條、第470條第2 項分別定有明文。
而依同法第468 條規定，判決不適用法規或適用不當者，為違背
法令；依同法第469 條規定，判決有該條所列各款情形之一者，
為當然違背法令。是當事人提起第三審上訴，如合併以同法第46
9條及第469條之1 之事由為上訴理由時，其上訴狀或理由書應表
明該判決所違背之法令條項，有關之司法院解釋、憲法法庭裁判
，或成文法以外之習慣或法理等及其具體內容，暨係依何訴訟資
料合於該違背法令之具體事實，並具體敘述為從事法之續造、確
保裁判之一致性或其他所涉及之法律見解具有原則上重要性之理
由。如未依上述方法表明，或其所表明者與上開法條規定不合時
，即難認為已合法表明上訴理由，其上訴自非合法。
    本件上訴人對於原判決提起第三審上訴，雖以該判決違背法
令為由，惟核其上訴理由狀所載內容，係就原審取捨證據、認定
事實之職權行使所論斷：坐落宜蘭縣宜蘭市○○○段0000地號土
地（下稱系爭土地）為被上訴人所有，上訴人就該土地上如第一
審判決附圖編號A、P所示地上物（下稱系爭地上物）有事實上處
分權。依上訴人所舉事證，均不能證明其係有權占用系爭土地，
是被上訴人依民法第767條第1項及第179 條規定，請求上訴人拆
除系爭地上物、返還所占用土地，及給付相當於租金之不當得利
，自屬有據等情，指摘為不當，並就原審命為辯論及已論斷者，
泛言謂為違法，而非表明該判決所違背之法令及其具體內容，暨
依訴訟資料合於該違背法令之具體事實，更未具體敘述為從事法
之續造、確保裁判之一致性或其他所涉及之法律見解具有原則上
重要性之理由，難認其已合法表明上訴理由。依首揭說明，應認
其上訴為不合法。末查原審已就上訴人所辯已因時效取得地上權
乙節為調查審究，且上訴人自陳其前於民國108年11月4日向宜蘭
縣宜蘭地政事務所申請時效取得系爭土地之地上權登記，經該所
於109年1月3日駁回，所提訴願復經宜蘭縣政府於109年6月10 日
駁回，可見其申請並未經地政機關受理，則原審否採其所為時效
取得地上權之抗辯，自未違背法令，附此敘明。
    據上論結，本件上訴為不合法。依民事訴訟法第481 條、第
444條第1項、第95條、第78條，裁定如主文。
中    華    民    國   111    年    3     月    3     日
                      最高法院民事第二庭
                          審判長法官  高  孟  焄  
                                法官  蘇  芹  英  
                                法官  邱  璿  如  
                                法官  徐  福  晋  
                                法官  彭  昭  芬  
本件正本證明與原本無異
                                      書  記  官
中    華    民    國   111    年    3     月    8     日